最高法院刑事判決　　　　　　九十六年度台上字第四四五三號
上　訴　人　甲○○
上列上訴人因常業重利案件，不服台灣高等法院中華民國九十二
年十一月十四日第二審更審判決（九十二年度上更(一)字第三五九
號，起訴案號：台灣板橋地方法院檢察署八十八年度偵字第六六
九號），提起上訴，本院判決如下：
    主  文
上訴駁回。
    理  由
按刑事訴訟法第三百七十七條規定，上訴於第三審法院，非以判
決違背法令為理由，不得為之。是提起第三審上訴，應以原判決
違背法令為理由，係屬法定要件。如果上訴理由書狀並未依據卷
內訴訟資料，具體指摘原判決不適用何種法則或如何適用不當，
或所指摘原判決違法情事，顯與法律規定得為第三審上訴理由之
違法情形，不相適合時，均應認其上訴為違背法律上之程式，予
以駁回。次按證據之取捨、證據證明力之判斷，及事實有無之認
定，為事實審法院之職權，茍其取捨、判斷及認定，並不違反經
驗法則及論理法則，即不容任意指為違法而執為第三審適法之上
訴理由。查本件原審認定上訴人甲○○有原判決事實一所載，與
傅懷慶、顏利富、張世平（均另由原審判處罪刑確定）共同基於
常業重利之犯意聯絡，自民國八十六年間起，先後在台北縣新店
市○○路及板橋市○○路傅懷慶經營之地下錢莊，乘章義勝、孫
念慈（章義勝之配偶）、王崇權、李政國、謝月蘭等人急需現金
供週轉之急迫情況，貸予新台幣（下同）二十萬元、二十五萬元
至一百萬元不等之金錢，而取得月息三十六分至七十五分不等之
與原本顯不相當之重利（借款時間、金額、利息均詳如原判決附
表一所載），恃以維生，資為常業等犯行，係依據上訴人及原審
共同被告傅懷慶、顏利富、張世平之部分供述，證人章義勝、王
崇權、王劉淑（王崇權之母）、李政國之證詞，卷附票貼廣告文
案、廣告費用清單、小客車讓渡書、公司執照、營利事業登記證
、土地所有權狀、支票存根等證據資料，為綜合之判斷。對於上
訴人否認犯行，所辯其自八十七年六月才受僱於傅懷慶，不知彼
所經營者為地下錢莊云云，如何不足採；及證人謝月蘭、黃昱凱
之證詞，何以不足憑為上訴人有利認定之理由，逐一詳加指駁。
並以第一審誤認上訴人係於借款人無法償債後，始以恐嚇方式討
債，二罪應分論併罰等，有所未洽，因而撤銷第一審關於上訴人
部分之判決，改判依行為時刑法所定牽連犯之例，從一重論處上
訴人共同常業重利罪刑，已詳敘其調查證據之結果及證據取捨並
認定事實之理由。所為論斷，均有卷存證據資料可資覆按，並無
採證或認定事實違背經驗法則或論理法則，或有理由不備、理由
矛盾，或有判決不適用法則或適用法則不當，或其他違背法令之
情形。上訴人上訴意旨雖謂：（一）原審片面採信章義勝等人之
指訴，未調查其他證據以資憑斷，有應於審判期日調查之證據未
予調查及理由矛盾之違背法令；（二）章義勝、王崇權於警詢時
並未指明上訴人有在八十六年間向彼等討債，原判決率為論斷，
亦有理由不備之違背法令云云。然查：（一）原審已於判決內說
明其就案內所有證據，本於調查所得心證，分別定其取捨，而為
事實判斷之理由，因而認定上訴人確自八十六年間起，即與傅懷
慶、顏利富、張世平就本件常業重利犯行有犯意聯絡及行為分擔
等情，並無理由不備、理由矛盾或有何應於審判期日調查之證據
未予調查之情形，所為認定亦無違一般社會大眾認知之經驗法則
，自不容率指為違背法令。（二）證人章義勝於警詢時已陳稱：
彼於八十六年八月二日借款後，在同年月十二日，上訴人即與傅
懷慶同去討債等情（見台灣士林地方法院檢察署八十七年度偵字
第九五０七號偵查卷第四十三至四十五頁）；證人王崇權於警詢
時亦指稱：彼自八十六年二、三月起向傅懷慶借款，而上訴人自
八十六年十月底即曾前去向彼收取利息等語（見同上偵查卷第五
十二至五十三頁），是均已指陳上訴人於八十六年間有參與本件
常業重利犯行。原判決援引章義勝、王崇權上開供述為據，認定
上訴人自八十六年間即參與本件常業犯行（見原判決第七頁第八
行至第八頁第四行），亦無理由不備之違背法令可言。從而，上
訴意旨顯非依據卷內訴訟資料指摘原判決有何具體違背法令之情
形，徒憑己見，就原審採證認事職權之適法行使，及原判決已明
白論斷之事項，任意指摘並重為事實之爭執，核與法律規定得為
第三審上訴理由之違法情形，不相適合。上訴人對於常業重利部
分之上訴為違背法律上之程式，應予以駁回。至於上訴人恐嚇（
即原判決事實二三）部分，核屬刑事訴訟法第三百七十六條第一
款不得上訴於第三審法院之案件，縱與上開常業重利部分有行為
時刑法第五十五條所定方法結果之牽連關係，為裁判上一罪，但
常業重利部分之上訴為不合法，本院應從程序上予以駁回，而無
從為實體上判決，對於恐嚇部分，亦無從適用審判不可分原則，
為實體上審判，上訴人就該部分之上訴應併予駁回。
據上論結，應依刑事訴訟法第三百九十五條前段，判決如主文。
中　　華　　民　　國　九十六　年　　八　　月　 十六　 日
                      最高法院刑事第八庭
                          審判長法官  陳　正　庸
                                法官  賴　忠　星
                                法官  林　開　任
                                法官  林　立　華
                                法官  趙　文　淵
      本件正本證明與原本無異
                                      書  記  官
中　　華　　民　　國　九十六　年　　八　　月　二十一　日
                                                      v
